【裁判字號】    95,交易,162
【裁判日期】    950511
【裁判案由】    過失傷害
【裁判全文】
臺灣臺北地方法院刑事判決      九十五年度交易字第一六二號
公  訴  人  臺灣臺北地方法院檢察署檢察官
被      告  甲○○
上列被告因過失傷害案件，經檢察官提起公訴（九十五年度偵字
第五一六號），本院判決如下：
    主  文
甲○○因過失傷害人，處拘役伍拾日，如易科罰金，以佰元折
算壹日。
    事  實
一、甲○○於民國九十四年三月三十一日下午七時十分許，駕駛
    車牌號碼ＦＺ－六五八０號（起訴書誤載為ＦＺ－六五０八
    號，併予更正）自用小客車，沿臺北市中山區○○○路西往
    東方向行駛，至臺北市中山區○○○路、敬業一路無號誌之
    交叉路口，本應注意減速慢行，作隨時停車之準備，且同為
    直行車者，左方車應暫停讓右方車先行，而依當時情形天候
    雨，夜間有照明，道路鋪設柏油，路面濕潤無障礙，無缺陷
    ，視距良好，並無不能注意情事，竟疏未注意，未作停車之
    準備，且未暫停讓在其右方由羅志生所騎乘後載乙○○，沿
    臺北市中山區○○○路南往北方向行駛車牌號碼ＫＣＢ－０
    五六號重型機車（右方車）先行，致其右前車頭與上揭重型
    機車前車頭發生碰撞，羅志生、乙○○人車倒地，乙○○並
    因而受有左鎖骨骨折、肩峰鎖骨關節脫臼、左尺骨、橈骨骨
    折等傷害。甲○○於肇事後，在未被有偵查犯罪職權之公務
    員發覺前，主動向據報前往處理車禍之臺北市政府警察局中
    山分局交通分隊員警坦承為肇事人，而自首犯罪並接受裁判
    。
二、案經乙○○訴由臺灣臺北地方法院檢察署檢察官偵查起訴。
    理  由
甲、程序方面
一、按檢察官職司追訴犯罪，就審判程序之訴訟構造言，檢察官
    係屬與被告相對立之當事人一方，偵查中對被告以外之人所
    為之偵查筆錄，或被告以外之人向檢察官所提之書面陳述，
    性質上均屬傳聞證據。自理論上言，如未予被告反對詰問、
    適當辯解之機會，一律准其為證據，似有違當事人進行主義
    之精神，對被告之防禦權亦有所妨礙；然而現階段刑事訴訟
    法規定檢察官代表國家偵查犯罪、實施公訴，必須對於被告
    之犯罪事實負舉證之責，依法其有訊問被告、證人及鑑定人
    之權，證人、鑑定人且須具結，而實務運作時，偵查中檢察
    官向被告以外之人所取得之陳述，原則上均能遵守法律規定
    ，不致違法取供，其可信性極高，為兼顧理論與實務，乃於
    修正刑事訴訟法時，增列第一百五十九條之一第二項，明定
    被告以外之人（含被害人、證人等）於偵查中向檢察官所為
    陳述，除顯有不可信之情況者外，得為證據（最高法院九十
    三年度台上字第二三九七號判決參照）。查證人即告訴人乙
    ○○於檢察官訊問時之證述，本院審酌其所為證述，並無顯
    不可信之特別情形，且係具結後始行作證，有結文在卷可稽
    （見偵卷第四一頁），足資擔保應無編織誣陷被告之疑，則
    揆諸前開法文及最高法院判決意旨，其證述自有證據能力。
二、再按，最高法院九十三年度台上字第三五三三號判決要旨：
    刑事訴訟法第一百五十九條第一項雖規定，被告以外之人於
    審判外之言詞或書面陳述，除法律有規定外，不得作為證據
    。惟同法第一百五十九條之五第二項已規定，當事人、代理
    人或辯護人於法院調查證據時，知有第一百五十九條第一項
    不得為證據之情形，而未於言詞辯論終結前聲明異議者，視
    為有前項之同意（指同條第一項之同意作為證據）。此乃第
    一百五十九條第一項所容許，得作為證據之例外規定之一。
    經查本案被告、檢察官於言詞辯論終結前，均未就臺北市政
    府警察局中山分局交通分隊製作之告訴人乙○○及證人羅志
    生交通事故談話紀錄表、道路交通事故現場圖、道路交通事
    故補充資料表、道路交通事故調查報告表、臺北市政府警察
    局交通警察大隊肇事原因初步分析研判表、臺北市立陽明醫
    院九十四年五月十一日九十四診字第三九九號甲種診斷證明
    書聲明異議主張有刑事訴訟法第一百五十九條第一項不得為
    證據之情形，本院審酌上開證據核無違法取證或其他瑕疵，
    認為以之作為證據為適當，是參照上開最高法院判決要旨及
    法律規定，本案上開經調查之證據均有證據能力，合先敘明
    。
乙、實體部分
一、訊據被告甲○○雖坦承於前揭時地駕駛自用小客車與案外人
    羅志生所騎乘之機車發生碰撞，並導致機車乘客即告訴人乙
    ○○因而受有前揭傷勢之事實，惟矢口否認有何過失傷害之
    犯行，並辯稱：事故發生之樂群三路與敬業一路口並未設置
    交通號誌，伊所駕駛之車輛行經該路口時，伊有停車查看，
    看到沒有車才繼續行駛，結果伊要過路口的時候，告訴人所
    搭乘之機車就撞過來，伊於發生碰撞時車速約三、四十公里
    ，本件交通事故發生的原因係羅志生所騎乘之機車車速過快
    ，伊沒有疏失云云。本院經查：被告駕駛自用小客車於前揭
    時地與案外人羅志生所騎乘之機車發生碰撞，並導致機車乘
    客即告訴人乙○○因而受有前揭傷勢之事實，業據被告供承
    不諱，而被告於行經無交通號誌交叉路口，疏未減速慢行，
    作隨時停車之準備，且就同為直行車之車輛，未暫停禮讓右
    方車先行，而發生碰撞致告訴人所搭乘之機車因而倒地，告
    訴人因並受有左鎖骨骨折、肩峰鎖骨關節脫臼、左尺骨、橈
    骨骨折等傷害之事實，業經告訴人指訴詳實（見偵卷第十七
    、三八頁、本院卷第十一、二三頁），核與證人即機車駕駛
    羅志生證述：伊騎車沿敬業一路南往北方向行駛至樂群三路
    口，該路口未設置號誌，伊有減速，並注意左右來車，當伊
    進入路口欲直行時，突發現自小客車從左側沿樂群三路西往
    東快速行駛過來，伊見狀煞車但已來不及，伊車前車頭與該
    車右前車身撞擊而肇事‧‧‧‧對方車速很快，對方車駕駛
    （即被告）似乎沒有發現伊車，伊見該車時，該車沒有煞車
    情形等語大致相符（見偵卷第二四頁），此外，並有臺北市
    政府警察局交通警察大隊事故肇事原因初步分析研判表、道
    路交通事故現場圖、補充資料表、談話紀錄表、調查報告表
    及現場照片等資料附卷可佐（見偵卷第二一至二六、二九至
    三二頁）。按被告駕車行經無號誌之交叉路口，本應注意減
    速慢行，作隨時停車之準備，且同為直行車者，左方車應暫
    停讓右方車先行，而依當時情形天候雨，夜間有照明，道路
    鋪設柏油，路面濕潤無障礙，無缺陷，視距良好，並無不能
    注意情事，亦有前開道路交通事故調查表可憑（見偵卷第二
    五頁），並參酌被告就交通事故發生之經過業於偵審中自承
    ：當時伊有看到對方行駛過來，感覺有一點距離，不知道為
    什麼會撞到，撞擊時伊車速約三、四十公里等語在卷（見偵
    卷第十四頁、本院卷第十頁背面、二三頁背面），則由被告
    上開供述以觀，被告顯於撞擊前即已查覺機車由右方直行而
    來，另佐以被告所駕駛之自小客車發生碰撞之位置，乃係在
    右前方側保險桿與右前輪之間，有車損照片在卷得參（見偵
    卷第三十頁），故被告於查覺右方機車直行而來後，竟疏未
    注意，未作停車之準備，且未暫停讓其右方車先行，而貿然
    駕車直行碰撞告訴人所搭乘之機車，致告訴人受有如前述之
    傷害，被告行為顯有過失，且被告過失肇事行為與告訴人之
    傷害結果間，具有相當因果關係，該當刑法過失傷害罪之構
    成要件，至證人丙○○即被告之妻舅雖就事故發生經過到庭
    證稱：伊是乘坐在駕駛座後方乘客（座），伊沒有看到機車
    過來，是聽到撞擊的聲音才轉頭去看，才看到機車‧‧‧伊
    坐在駕駛座的後座，沒有特別去看右前方的狀況等語在卷（
    見本院卷第二一頁），然依丙○○證述之內容可知，其係在
    聽聞碰撞聲音後始轉頭查看，故該證人既未目擊事故發生前
    機車之行駛狀況，是其證言尚無從援為有利被告之認定，從
    而本件事證明確，被告辯稱係機車車速過快伊無過失云云，
    尚屬臨訟卸責之詞，要難信實，被告過失傷害犯行洵堪認定
    ，應依法論科。
二、核被告所為，係犯刑法第二百八十四條第一項前段之過失傷
    害罪。被告於肇事後，於警員前往現場調查、處理時，不逃
    避接受裁判而當場向警員自首，承認為肇事人而願接受裁判
    ，有臺北市○○○○○道路交通事故肇事人自首情形紀錄表
    在卷足憑（見偵卷第二八頁），是被告已符合自首要件，應
    依刑法第六十二條前段之規定減輕其刑（最高法院九十四年
    台非字第七九號刑事判決要旨參照）。爰審酌被告違反注意
    義務之疏失程度、告訴人所受之傷害、被告平日素行良好及
    矢口否認犯行之態度等一切情狀，量處如主文所示之刑，並
    諭知易科罰金之折算標準，以示懲儆。
據上論斷，應依刑事訴訟法第二百九十九條第一項前段，刑法第
二百八十四條第一項前段、第六十二條前段、第四十一條第一項
前段，罰金罰鍰提高標準條例第一條前段、第二條，判決如主文
。
本案經檢察官林宗志到庭執行職務。
中    華    民    國      九十五    年  五  月  十一  日
                          交通法庭審判長法  官 吳靜怡
                                        法  官 李家慧
                                        法  官 劉煌基
上正本證明與原本無異。
如不服本判決，應於判決送達後10日內向本院提出上訴狀（應抄
附繕本）。告訴人或被害人如對於本判決不服者，應具備理由請
求檢察官上訴，其上訴期間之計算係以檢察官收受判決正本之日
期為準。
                                         書記官林妙穗
中    華    民    國      九十五    年  五  月  十一  日
附錄論罪科刑法條
中華民國刑法第二百八十四條
（過失傷害罪）
因過失傷害人者，處六月以下有期徒刑、拘役或五百元以下罰金
，致重傷者，處一年以下有期徒刑、拘役或五百元以下罰金。
從事業務之人，因業務上之過失傷害人者，處一年以下有期徒刑
、拘役或一千元以下罰金，致重傷者，處三年以下有期徒刑、拘
役或二千元以下罰金。


司法院資訊處製作；財團法人民間司法改革基金會備份。
